【裁判字號】    95,訴,989
【裁判日期】    950831
【裁判案由】    毒品危害防制條例
【裁判全文】
臺灣臺北地方法院刑事判決               95年度訴字第989號
公  訴  人  臺灣臺北地方法院檢察署檢察官
被      告  甲○○
                    （現因另案於臺灣臺北監獄執行中）
上列被告因違反毒品危害防制條例案件，經檢察官提起公訴（95
年度毒偵字第1427號），暨移送併案審理（臺灣臺北地方法院檢
察署95年度毒偵字第1533號、95年度毒偵字第187 號、95年度毒
偵字第1520號、95年度毒偵字第1521號、95年度毒偵字第2012號
），嗣被告於本院準備程序進行中先就被訴事實為有罪之陳述，
經合議庭裁定改行簡式審判程序，本院判決如下：
    主  文
甲○○連續施用第一級毒品，累犯，處有期徒刑壹年肆月。扣案
之第一級毒品海洛因（淨重零點零壹公克）沒收銷燬之，裝置上
開海洛因之空包裝袋壹只（重零點壹玖公克）及注射針筒壹支均
沒收。
    事  實
一、甲○○前因施用毒品案件，經本院88年度毒聲字第1321號裁
    定送勒戒處所觀察勒戒，嗣因有繼續施用毒品傾向，經本院
    88年度毒聲字第1778號裁定施以強制戒治，民國89年5 月26
    日強制戒治期滿，並於89年6 月23日經臺灣臺北地方法院檢
    察署檢察官以89年度戒毒偵字第181 號不起訴處分確定；嗣
    又因施用毒品案件，經本院91年度毒聲字第931 號裁定施以
    強制戒治，並於停止戒治後，復經本院92年度毒聲字第781
    號裁定撤銷停止戒治，於92年8 月20日強制戒治執行完畢，
    並經檢察官提起公訴，經本院91年度訴字第712 號判決判處
    有期徒刑十月確定；再於92年間施用第一級、第二級毒品，
    經本院92年度訴字第1862號判決分別判處有期徒刑一年、三
    月確定，以上刑之宣告經定應執行刑為有期徒刑一年二月，
    94年6 月16日因縮短刑期假釋出監，94年7月1日假釋期滿執
    行完畢。詎甲○○猶不知悔改，於前開強制戒治執行完畢釋
    放後五年內，又基於施用第一級毒品海洛因之概括犯意，自
    94年12月初某日起至95年6 月12日晚間止，約一天一次或二
    天一次之頻率，在臺北市○○區○○路2段112巷9號3樓住處
    或該住處頂樓，以將海洛因放入針筒內加水混合後注射方式
    ，連續施用第一級毒品海洛因多次，嗣為警分別於下列時地
    查獲：(一)94年12月21日14時20分許，因甲○○是列管之毒品
    人口，經臺北市政府警察局第一分局通知到局驗尿而查獲；
    (二)95年1月4日16時許，經警據報前往臺北市○○區○○路2
    段112巷9號3樓住處搜索查獲，並扣得第一級毒品海洛因1包
    （淨重0.01公克，空包裝重0.19公克）及注射針筒1 支；(三)
    95年1月4日20時10分許，經臺北市政府警察局第一分局通知
    到局驗尿而查獲；(四)95年1 月18日12時12分許，經臺北市政
    府警察局第一分局通知到局驗尿而查獲；(五)95年1 月26日11
    時許，經警持本院搜索票在臺北市○○區○○路2段112巷9
    號3樓住處查獲；(六)95年6月13日21時14分許，經臺北市政府
    警察局第一分局通知到局驗尿而查獲。
二、案經臺北市政府警察局文山第一分局報告臺灣臺北地方法院
    檢察署檢察官偵查起訴及移送併案審理。
    理  由
一、上開連續施用第一級毒品海洛因等犯罪事實，業據被告甲○
    ○於警詢、偵查中、本院準備程序及審理時坦承不諱（見95
    年度毒偵字第1319號卷第3頁、95年度毒偵字第1114號第3、
    4、25頁、95年度毒偵字第187號第7、8、28頁、95年度毒偵
    字第690 號第3頁、95年度毒偵字第842號第3、4頁、95年度
    毒偵字第2012號第4 頁，本院準備程序及審理筆錄），並有
    下列事證可稽：
  (一)被告於94年12月21日14時30分許經警採尿送驗，以氣相層析
    質譜儀法確認檢驗結果，呈嗎啡及可待因陽性反應，此有臺
    灣尖端先進生技醫藥股份有限公司94年12月28日所出具之濫
    用藥物檢驗報告、列管毒品人口尿液檢體採集送驗紀錄表附
    卷可稽（見95年度毒偵字第690號卷第10、7、9頁）。
  (二)被告於95年1月4日16時許為警查獲後，經警採尿送驗，以氣
    相層析質譜儀法確認檢驗結果，呈嗎啡及可待因陽性反應，
    此有臺灣檢驗科技股份有限公司95年1 月24日所出具之濫用
    藥物尿液檢驗報告、臺北市政府警察局偵辦毒品案件尿液檢
    體委驗單各1份附卷可稽（見95年度毒偵字第187號卷第49、
    50 頁）。又被告當日為警查獲時，自其身上扣得白粉1包，
    經法務部調查局以化學呈色法、氣相層析質譜儀分析法鑑驗
    結果，含有第一級毒品海洛因成分，淨重0.01公克，空包裝
    重0.19公克，此有該局95年3月2日調科壹字第020007772 號
    鑑定通知書在卷可考（見95年度毒偵字第187 號卷第56頁）
    ；此外，復有注射針筒1支扣案、前開扣案物品照片1幀、搜
    索扣押筆錄及扣押物品目錄表附卷可參（見95年度毒偵字第
    187號卷第10、12至14頁）。
  (三)被告於95年1月4日20時06分許經警採尿送驗，以氣相層析質
    譜儀法確認檢驗結果，呈嗎啡及可待因陽性反應，此有臺灣
    尖端先進生技醫藥股份有限公司95年1 月13日所出具之濫用
    藥物檢驗報告1份、列管毒品人口尿液檢體採集送驗紀錄表2
    份附卷可稽（見95年度毒偵字第1114號卷第10至12頁）。
  (四)被告於95年1 月18日12時12分許經警採尿送驗，以氣相層析
    質譜儀法確認檢驗結果，呈嗎啡陽性反應，此有臺灣檢驗科
    技股份有限公司95年3月7日所出具之濫用藥物尿液檢驗報告
    及列管毒品人口尿液檢體採集送驗紀錄表各1 份附卷可稽（
    見95年度毒偵字第1319號卷第4、6頁）。
  (五)被告於95年1 月26日11時許經警採尿送驗，以氣相層析質譜
    儀法確認檢驗結果，呈鴉片類陽性反應，此有臺灣檢驗科技
    股份有限公司95年2 月22日所出具之濫用藥物尿液檢驗報告
    及臺北市政府警察局偵辦毒品案件尿液檢體委驗單各1 份附
    卷可稽（見95年度毒偵字第842號卷第5、7頁）。
  (六)被告於95年6 月13日21時14分許經警採尿送驗，以氣相層析
    質譜儀法確認檢驗結果，呈嗎啡陽性反應，此有臺灣檢驗科
    技股份有限公司95年6 月27日所出具之濫用藥物尿液檢驗報
    告及列管毒品人口尿液檢體採集送驗紀錄表各1 份附卷可稽
    （見95年度毒偵字第2012號卷第5至7頁）。
  (七)被告曾因施用毒品案件，經本院88年度毒聲字第1321號裁定
    送勒戒處所觀察勒戒，嗣因有繼續施用毒品傾向，經本院88
    年度毒聲字第1778號裁定施以強制戒治，89年5 月26日強制
    戒治期滿，並於89年6 月23日經臺灣臺北地方法院檢察署檢
    察官以89年度戒毒偵字第181 號為不起訴處分確定，嗣又因
    施用毒品案件，經本院91年度毒聲字第931 號裁定施以強制
    戒治，並於停止戒治後，復經本院92年度毒聲字第781 號裁
    定撤銷停止戒治，於92年8 月20日強制戒治執行完畢之情，
    有上開不起訴處分書與臺灣高等法院被告前案紀錄表附卷可
    憑。
  (八)綜上，足認被告任意性自白與事實相符，本件事證明確，被
    告強制戒治執行完畢後五年內再犯本件施用第一級毒品犯行
    可以認定。
二、論罪科刑：
  (一)被告行為後，刑法業於94年2月2日公布，於95年7月1日施行
    ，其中刪除刑法第56條，修正第2 條、第38條、第47條規定
    。按「行為後法律有變更者，適用行為時之法律，但行為後
    之法律有利於行為人者，適用最有利於行為人之法律」，現
    行刑法第2條第1項定有明文，此條規定乃與刑法第1 條罪刑
    法定主義契合，而貫徹法律禁止溯及既往原則，係規範行為
    後法律變更所生新舊法律比較適用之準據法，是刑法第二條
    本身雖經修正，但其既屬適用法律之準據法，本身尚無比較
    新舊法之問題，應一律適用裁判時之現行刑法第2 條規定以
    決定適用之刑罰法律，先予說明。又以本次刑法修正之比較
    新舊法，應就罪刑有關之共犯、未遂犯、想像競合犯、牽連
    犯、連續犯、結合犯，以及累犯加重、自首減輕暨其他法定
    加減原因（如身分加減）與加減例等一切情形，綜其全部罪
    刑之結果而為比較，有最高法院95年度第8 次刑庭會議決議
    意旨可資參照。
  (二)按海洛因屬毒品危害防制條例第2 條第2項第1款所規定之第
    一級毒品。是核被告所為，係犯毒品危害防制條例第10條第
    1 項之施用第一級毒品罪，其每次施用前、後持有第一級毒
    品之低度行為，為嗣後施用之高度行為所吸收，不另論罪。
  (三)被告行為後，刑法第56條關於連續犯之規定業於95年7月1日
    修正刪除生效，該連續犯規定刪除後，除法理上合於接續犯
    、包括一罪之情形仍可認為構成單一之犯罪外，其於數犯罪
    行為之情形，即應依刑法第51條之規定予以分論併罰。經依
    刑法第2條第1項比較新、舊法之結果，認本件被告先後多次
    施用第一級毒品之行為，並無適用行為後之新法較有利於被
    告之情形，自應適用行為時即修正前刑法第56條關於連續犯
    之規定。是被告先後多次施用第一級毒品之行為，時間緊接
    ，方法相同，觸犯構成要件相同之罪名，顯係基於概括犯意
    為之，為連續犯，應依修正前刑法第56條連續犯之規定論以
    一罪，並依法加重其刑。
  (四)檢察官雖僅就被告於95年1 月18日12時15分許為警採尿前26
    小時內某日時施用第一級毒品之犯行提起公訴，惟被告確有
    犯罪事實欄所載其餘連續施用海洛因犯行，業經本院審酌認
    定如前，且有檢察官移送併案審理（臺灣臺北地方法院檢察
    署95年度毒偵字第1533號、95年度毒偵字第187 號、95年度
    毒偵字第1520號、95年度毒偵字第1521號、95年度毒偵字第
    2012號），與起訴部分之被告施用第一級毒品犯行，有連續
    犯之裁判上一罪關係，為起訴效力所及，本院應併予審理。
  (五)被告前有如事實欄所述之論罪科刑，於94年6 月16日因縮短
    刑期假釋出監，94年7月1日假釋期滿執行完畢，此有臺灣高
    等法院被告前案紀錄表在卷可查，其受前開徒刑之執行完畢
    後，五年以內因故意再犯本件有期徒刑以上之罪，不論依修
    正前之刑法第47條，或修正後之刑法第47條第1 項之規定，
    均構成累犯，對被告而言並無有利或不利之情形，爰一體依
    修正前刑法第47條規定，論以累犯，並加重其刑，及依法遞
    加之。
  (六)爰審酌被告之犯罪動機、目的、手段、品行、智識程度，及
    前已有多次施用毒品之犯行，並經強制戒治期滿後，竟仍不
    知悔改，復繼續沾染毒品惡習，顯見其意志力不堅，但所犯
    施用毒品行為係戕害自己身心健康，尚未危及他人，及其犯
    罪後尚能坦認犯行，態度尚稱良好等一切情狀，量處如主文
    所示之刑。
  (七)至扣案之第一級毒品海洛因（淨重0.01公克），係查獲之第
    一級毒品，應依毒品危害防制條例第18條第1 項前段之規定
    ，沒收銷燬之；裝置上開海洛因之空包裝袋1 只（重0.19公
    克），既係用於包裹毒品，防其裸露、潮濕，便於攜帶，可
    與毒品分離，係供本案犯罪所用之物，又扣案之注射針筒1
    支是供被告施用海洛因之用，為供本案犯罪所用之物，且均
    屬被告所有，皆已據被告陳明在卷，爰一併依修正前刑法第
    38條第1項第2款之規定，宣告沒收。
據上論斷，應依刑事訴訟法第273條之1 第1項、第299條第1項前
段，毒品危害防制條例第10條第1項、第18條第1項前段，修正後
刑法第2條第1項前段、第11條前段，修正前刑法第56條、第47條
、第38條第1項第2款，判決如主文。
本案經檢察官陳淑雲到庭執行職務。
中    華    民    國    95    年    8     月    31    日
                  刑事第五庭    法  官  賴秀蘭
以上正本證明與原本無異。
如不服本判決，應於判決送達後10日內，向本院提出上訴狀。
                                書記官  陳惠娟
中    華    民    國    95    年    9     月    7     日
附錄：本案論罪科刑法條全文
毒品危害防制條例第10條：
施用第一級毒品者，處 6 月以上 5 年以下有期徒刑。
施用第二級毒品者，處 3 年以下有期徒刑。


司法院資訊處製作；財團法人民間司法改革基金會備份。
